【裁判字號】    92,交聲,95
【裁判日期】    920519
【裁判案由】    違反道路交通管理處罰條例聲明異議
【裁判全文】
臺灣桃園地方法院刑事交通事件裁定                  九十二年度交聲字第九五號
    原處分機關  交通部公路局新竹區監理所桃園監理站
    異  議  人  甲○○
    即受處分人
右列受處分人因違反道路交通管理處罰條例案件，對於交通部公路局新竹區監理所桃
園監理站九十二年三月十一日桃監裁罰字第裁五二—ＺＩ0000000號違反道路
交通管理事件裁決書聲明異議，本院裁定如左：
    主    文
異議駁回。
    理    由
一、原處分意旨略以：聲明異議人甲○○於九十一年十月一日十二時六分許駕駛車牌
    號碼ＡＺ—三○一三自用小客車，行經國道三號南向二十五公里處，為國道公路
    警察局任務編組第九警察隊逕行舉發「速限九０公里，時速一０九公里（經科學
    儀器測定）」，並填摯公警局交字第五二—ＺＩ0000000號通知單移送原
    處分機關，原處分機關以異議人違反道路交通處罰管理條例第三十三條第一項規
    定，以桃監裁罰字第五二－ＺＩ0000000號違反道路交通管理事件裁決書
    處罰聲明異議人新台幣（下同）三千元，並記違規點數一點，罰鍰限於九十二年
    四月十日前繳納。
二、聲明異議意旨則以：聲明異議人駕駛該車於國道三號南下二十五公里處時，後方
    確實有輛救護車快速逼近，且左右車道同時有車輛行駛，為不影響救護車通行，
    因而加快車速切入旁邊車道，至於國道公路警察隊第六警隊經調閱舉發本案前後
    時段超速違規之採證相片，並無超速之救護車，但警察單位並未能證明該救護車
    是否超速，如未超速，當然不會有相片，且依據聯合報九十二年三月一日第十八
    版報導，交通大隊大隊長黃嘉祿解釋，交通違規超速舉發規定已於九十一年元月
    起實施新制，只要有活動三角架測速照相處，前方都必須擺置「前有測速照相，
    請依速限行使」告示牌，即使固定式相機也都有警告標語，未能配合員警都要處
    分等規定，但舉發當時值勤員警並未豎立告示牌，員警未依規定值勤在前，又有
    何執法立場對違規駕駛人逕行舉發，在此提出嚴重抗議云云。
三、按行車速度應依標誌或標線之規定；又駕駛人駕駛汽車，應遵守道路交通標誌、
    標線、號誌之指示，且道路交通管理處罰條例第三十三條第一項亦規定：汽車行
    駛於高速公路或設站管制之道路，而不遵管制之規定者，處汽車駕駛人新臺幣三
    千元以上六千元以下罰鍰。並依同條例第六十五條第一項第三款規定：汽車所有
    人、駕駛人違反道路交通管理，經主管機關裁決後逾十五日未向管轄地方法院聲
    明異議，或其聲明異議經法院裁定確定，而不依裁決或裁定繳納罰鍰或不繳送汽
    車牌照、駕駛執照，且罰鍰不繳者，按其罰鍰數額，易處吊扣汽車牌照或駕駛執
    照一個月至三個月；不依期限繳送汽車牌照或駕駛執照者，吊銷其汽車牌照或駕
    駛執照。經查：
  (一)聲明異議人甲○○於九十一年十月一日十二時六分許駕駛車牌號碼ＡＺ—三○一
    三自用小客車，行經國道三號南向二十五公里處，為國道公路警察局任務編組第
    九警察隊逕行舉發「速限九０公里，時速一０九公里（經科學儀器測定）」等情
    ，業據證人即舉發員警繆以祥於本院訊問時證述明確（見本院九十二年五月八日
    訊問筆錄），並有舉發機關內政部警政署國道公路警察局九十一年十一月二十二
    日公警局交字第五二—ＺＩ0000000號舉發違反道路交通管理事件通知單
    影本一紙附卷可按。
  (二)又聲明異議人指當時有輛救護車快速逼近，且左右車道同時有車輛行駛，為不影
    響救護車通行，因而加快車速切入旁邊車道云云，惟證人繆以祥員警於上開訊問
    期日證稱：「（舉發經過情形？）‧‧‧發現有來車距離測速器約一百五十公尺
    左右，測速器雷達顯示有超速就自動照相，如果同時有兩部車經過測試器會顯示
    ＩＬ就是測試錯誤‧‧‧」、「‧‧‧當並未發現異議人後方有救護車行駛，‧
    ‧‧當時我沒有聽到救護車警報聲，我也沒有看到有救護車在異議人車子後方」
    等語，證人與聲明異議人並無宿怨，證人又係依法執行職務，故其上開證詞應堪
    採信。又衡之常情救護車乃為緊急救人之專屬車輛，在普通平面道路尚可視其緊
    急情形而超速行駛、穿越紅燈，故在國道高速公路上，應不可能會按其速限行駛
    ，而較可能以高速飆駛以達救人之目的，故認舉發超速之當時，確無另一輛救護
    車存在之可能。況且縱如聲明異議人所述，要讓後面之救護車先行，只要將駕駛
    之車輛變換車道即可，並不需要超速行駛，聲明異議人所辯顯屬卸責之詞。
  (三)又聲明異議人又指交通大隊大隊長黃嘉祿解釋，交通違規超速舉發規定已於九十
    一年元月起實施新制，只要有活動三角架測速照相處，前方都必須擺置「前有測
    速照相，請依速限行使」告示牌，即使固定式相機也都有警告標語云云，惟證人
    於本院訊問時證稱：「（測速照相前有無警示？）我們有通知國道高速公路警察
    局測控中心要求他們打電腦字幕在ＬＣＤ上控制面版上播出『全天候測速照相中
    』」、「（有無寬鬆值？）有寬鬆十公里」、「（ＬＣＤ控制面版擺設於何處？
    ）南下十八公里處，我是在南下二十五公里處測速照相。」（見九十二年五月八
    日訊問筆錄）等語，且聲明異議人於庭訊中亦表示，違規當天確實高速高路上有
    ＬＣＤ上控制面版播出「全天候測速照相中」等語，ＬＣＤ控制面版擺設地點距
    離聲明異議人違規地點國道三號高速公路南下二十五公里處僅七公里，以時速九
    十公里駕駛計算四分鐘即可到達，是聲明異議人前開所辯顯屬事後卸責之詞，要
    無足採。
  (四)又聲明異議人另指拍攝現場沒有警車，所以警員是偷拍的云云，惟證人繆以祥於
    違規當日架設好測速照相器後，測速照相機器發現來車距離測速器約一百五十公
    尺左右，測速器雷達顯示有超速就自動照相，是聲明異議人所指警員偷拍一節，
    即有未合。至警員執行取締違規勤務，並未規定現場一定要停放警車，是聲明異
    議人所辯縱然屬實，亦無解其違規超速之行為。
  (五)綜上，聲明異議人甲○○所辯各節均不足採，前開違規之事實，事證明確應堪認
    定。原裁決機關援引首揭規定，對異議人裁處罰鍰新台幣三千元，並依道路交通
    管理處罰條例第六十三條第一項記違規點數一點依法洵屬有據。聲明異議人甲○
    ○猶執前詞任意指摘原處分不當，要無可採，應予駁回。
四、依道路交通管理處罰條例第八十七條第二項、道路交通案件處理辦法第十九條，
    裁定如主文。
中      華      民      國    九十二    年      五      月     十九     日
                                臺灣桃園地方法院交通法庭
                                      法  官  黃永定
右正本證明與原本無異。
如不服本裁定，應於裁定送達後五日內向本院提出抗告狀。
                                    書記官   施春祝
中      華      民國    九十二    年      五      月   二十二     日


司法院資訊處製作；財團法人民間司法改革基金會備份。
